【裁判字號】    97,易更,13
【裁判日期】    970626
【裁判案由】    詐欺
【裁判全文】
臺灣臺中地方法院刑事判決              97年度易更字第13號
公  訴  人  臺灣臺中地方法院檢察署檢察官
被      告  戊○○
上列被告因詐欺案件，經檢察官提起公訴（九十六年度偵字第三
三三六、三七八九、四六四六、一六八九五號）及移送併辦（九
十六年度偵字第一七二五六號），並聲請認罪協商，本院合議庭
裁定由受命法官獨任進行認罪協商程序後，於中華民國九十六年
十二月三十一日下午四時，在本院刑事第四法庭以96年度易字第
5862號宣示判決，檢察官認原審未及認定尚有一位被害人黃學榮
，經提起上訴，經臺灣高等法院臺中分院發回更審，本院判決如
下：
    主    文
戊○○幫助意圖為自己不法之所有，以詐術使人將本人之物交付
，處有期徒刑肆月，如易科罰金，以新臺幣壹仟元折算壹日；減
為有期徒刑貳月，如易科罰金，以新臺幣壹仟元折算壹日。
    犯罪事實
一、戊○○於民國九十五年十月間某日，閱報得知不詳姓名者在
    報紙上刊登願以高價收購金融機構帳戶之存摺、提款卡、印
    章，明知該不詳姓名者係欲向不特定之人為不法詐財以詐騙
    被害人將款項匯入該帳戶，嗣再利用提款卡將款項領取一空
    ，而利用該人頭帳戶掩飾或隱匿其重大犯罪之所得財物或財
    產上利益，使司法機關及被害人無法追查，竟基於幫助該不
    詳姓名者之犯意，將其所有之玉山商業銀行豐原分行帳戶號
    碼：0000000000000號帳戶（下稱上開玉山豐原分行帳戶）
    之存摺、提款卡（含密碼），賣予該不詳姓名者，並在臺中
    縣豐原交流道旁之便利商店前，將上開玉山豐原分行帳戶之
    存摺、提款卡（含密碼）交付予該不詳姓名者，而該不詳姓
    名者旋即將該帳戶之存摺、提款卡（含密碼）交與同夥。嗣
    於九十五年十一月二十日，適有民眾丙○○上網路購買筆記
    型電腦一台，而陷於錯誤，將貨款新臺幣（下同）九千元轉
    帳入戊○○之上開玉山豐原分行帳戶；其後丙○○始終未收
    到貨品，亦無法聯絡賣家，始知受騙。另於九十五年十一月
    二十一日，有民眾丁○○上網路購買筆記型電腦一台，而陷
    於錯誤，將貨款一萬二千八百元轉帳入戊○○之上開玉山豐
    原分行帳戶；其後丁○○始終未收到貨品，亦無法聯絡賣家
    ，始知受騙。又於九十五年十一月二十二日，有民眾甲○○
    接獲電話稱：甲○○先前網路購買之五斗櫃轉帳時操作錯誤
    ，必須回自動櫃員機修正云云，使甲○○陷於錯誤而依指示
    操作，將存款七千九百二十一元轉帳入戊○○之上開玉山豐
    原分行帳戶。復於同日，有民眾乙○○接獲電話稱：乙○○
    先前網路購買之五斗櫃轉帳時操作錯誤，必須回自動櫃員機
    修正云云，使乙○○陷於錯誤而依指示操作，將存款二千九
    百九十二元轉帳入戊○○之上開玉山豐原分行帳戶。再於九
    十五年十一月三十日，有民眾己○○上網路購買網拍物品，
    將貨款二萬元轉帳入戊○○之上開玉山豐原分行帳戶，其後
    己○○始終未收到貨品，亦無法聯絡賣家，始知受騙。又該
    詐欺集團所屬成員基於詐欺之犯意，於民國95年11月17日晚
    間6時54分許，以珮君名義申請之「jill00000000」帳號張
    貼訊息，佯稱欲販賣IBM A30筆記型電腦，並留有電子郵件
    （jill00000 000@yahoo.com.tw）作為連絡方式，適有黃學
    榮在桃園市○○路76巷4之3號住處上網至YAHOO奇摩拍賣網
    站瀏覽網頁獲悉該訊息，而陷於錯誤，遂於同日晚間7時4分
    以新臺幣4,700元得標，按指示將同額款項匯入上開戊○○
    之帳戶內。其後黃學榮未收到貨品，亦無法聯絡賣家，始知
    受騙。
二、案經新竹警察局移送、臺中縣警察局豐原分局、清水分局分
    別報告及新竹市警察局第二分局報告臺灣新竹地方法院檢察
    署呈請臺灣高等法院檢察署核定移轉臺灣臺中地方法院檢察
    署檢察官偵查起訴及移送併辦。
    理    由
一、訊據被告戊○○對於上揭犯罪事實坦承不諱，核與被害人丙○○、丁○○、甲○○、乙○○、己○○、黃學榮之指訴情
    節相符，並有綜存戶交易資料查詢單、中華郵政自動櫃員機
    儲戶交易明細表、款收執單、YAHOO奇摩拍賣網頁資料、
    玉山銀行之交易明細資料等附卷可資佐證。按刑法上之故意
    ，分為直接故意（確定故意）與間接故意（不確定故意），
    行為人對於構成犯罪之事實，明知並有意使其發生者為直接
    故意。行為人對於構成犯罪之事實，預見其發生而其發生並
    不違背其本意者為間接故意；而間接故意與有認識的過失之
    區別，在於二者對構成犯罪之事實雖均預見其能發生，但前
    者對其發生並不違背其本意，後者則確信其不發生。且幫助
    犯之成立，以行為人主觀上認識被幫助者正欲從事犯罪或係
    正在從事犯罪，且該犯罪有既遂之可能，而其行為足以幫助
    他人實現構成要件者，即具有幫助故意，並不以行為人確知
    被幫助者係犯何罪名為必要。至於行為人在正犯實施犯罪前
    為幫助行為者，則構成事前幫助犯。又今日一般人至金融機
    關如銀行、郵局等開設帳戶使用，係極為方便容易且迅速之
    事，如有使用金融存款帳戶之正當用途，自以使用其本人或
    可信賴之親友申請之帳戶，最為便利安全，且若非具意圖以
    他人帳戶從事不法用途，並藉以逃避查緝，自無使用他人帳
    戶之理。從而本案事證明確，被告犯行堪予認定。
三、按被告以幫助詐欺取財之意思，參與詐欺取財罪之構成要件
    以外之行為，核係犯刑法第339條第1項之詐欺罪之幫助犯，
    依同法第30條第2項規定，按正犯之刑減輕之。爰審酌被告
    犯罪之動機、目的、手段、所生危害及犯後坦承犯行等一切
    情狀，量處如主文所示之刑，並諭知易科罰金之折算標準。
    又被告戊○○犯罪時間係於九十六年四月二十四日以前，合
    於中華民國九十六年罪犯減刑條例所定減刑要件，應依該條
    例第二條第一項第三款規定，減其刑期二分之一，並依同條
    例第九條之規定，併諭知易科罰金之折算標準。
據上論斷，應依刑事訴訟法第273條之1第1項、第299條第1項前
段，刑法第339條第1項、第30條第2項、第41條第1項，中華民國
96年罪犯減刑條例第2條第1項第3款、第9條，判決如主文。
本案經檢察官顏淑惠到庭執行職務。
中    華    民    國    97    年    6    月     26    日
                  刑事第七庭    法  官  郭德進
上正本證明與原本無異。
如不服本判決，應於收受送達後10日內向本院提出上訴書狀（應
敘述具體理由並附繕本）。
上訴書狀如未敘述理由，應於上訴期間屆滿後20日內補提理由書
於本院。
中    華    民    國    97    年    6    月     26    日
                                書記官  陳惠玲
                                                       B
附錄論罪科刑法條
中華民國刑法第339條第1項：（普通詐欺罪）
意圖為自己或第三人不法之所有，以詐術使人將本人或第三人之
物交付者，處5年以下有期徒刑、拘役或科或併科1千元以下罰金
。


司法院資訊處製作；財團法人民間司法改革基金會備份。
